【裁判字號】    89,上訴,403
【裁判日期】    890314
【裁判案由】    違反槍砲彈藥刀械管制條例
【裁判全文】
臺灣高等法院刑事判決                            八十九年度上訴字第四三號
    上  訴  人  臺灣板橋地方法院檢察署檢察官
    上  訴  人
    即  被  告  甲○○
    被      告  乙○○
右上訴人因被告違反槍砲彈藥刀械管制條例案件，不服臺灣板橋地方法院八十八年度
訴字第一一六一號，中華民國八十八年十一月八日第一審判決（起訴案號：臺灣板橋
地方法院檢察署八十八年度偵字第五五０七號）提起上訴，本院判決如左：
    主  文
上訴駁回。
    事  實
一、甲○○於民國（下同）八十七年二月五日，因非法吸用化學合成麻醉藥品罪，為
    原審判處有期徒刑五月，如易科罰金以銀元三百元折算一日確定，八十七年三月
    二十三日易科罰金執行完畢。而其明知具有殺傷力之改造手槍為管制槍械，未經
    許可不得持有。仍於八十六年三或四月間，在台北縣三重市天台廣場購得仿ＣＯ
    ＬＴ廠製半自動手槍製造之換裝貫通金屬槍管之可發射子彈具殺傷力改造手槍乙
    支（含彈匣乙個），並將上開改造手槍放置於台北縣蘆洲市○○路一五四巷十六
    弄三十九號七樓住處而持有之。迄於八十八年二月二十六日上午六時許，甲○○
    攜帶上開改造手槍至台北縣蘆洲市○○路一五四巷十六弄三十九號前，為警當場
    查獲，並扣得該改造手槍乙支。
二、案經台北縣警察局海山分局報請台灣板橋地方法院檢察署檢察官偵查起訴。
    理  由
甲、被告甲○○有罪部分
一、右開犯罪事實業據上訴人即被告甲○○坦承不諱，扣案其持有之改造手槍乙支經
    送請內政部警政署刑事警察局鑑定，認係由仿ＣＯＬＴ廠半自動手槍製造之金屬
    玩具手槍更換已貫通之土造金屬槍管改造而成，機械性能良好，具殺傷力，有內
    政部警政署刑事警察局八十八年三月五日刑鑑字第一八七五二號鑑驗通知書在卷
    足憑，本件事證明確，被告甲○○犯行堪以認定。
二、核被告甲○○所為係犯槍砲彈藥刀械管制條例第十一條第四項未經許可持有可發
    射子彈改造手槍之罪。起訴事實誤以被告甲○○持有之改造手槍為被告乙○○交
    付（理由詳後述），認被告甲○○係犯同條項之寄藏改造手槍罪，應予更正。又
    查被告甲○○有事實欄所示之犯罪科刑與執行完畢情形，有台灣高等法院檢察署
    刑案紀錄簡覆表可按，其五年以內再犯本件之罪，為累犯，應依法加重其刑。
三、依槍砲彈藥刀械管制條例第十九條第一項固規定：「犯第七條、第八條、第十條
    、第十一條、第十二條第一項至第三項、第十三條第一項至第三項之罪，經判處
    有期徒刑者，應於刑之執行完畢或赦免後，令入勞動場所，強制工作，其期間為
    三年」。惟司法院大法官會議基於憲法第八條規定之精神，作成釋字第四七一號
    解釋：「按人民身體之自由應予保障，憲法第八條設有明文。限制人身自由之法
    律，其內容須符合憲法第二十三條所定要件。保安處分係對受處分人將來之危險
    性所為拘束其身體、自由等之處置，以達教化與治療之目的，為刑罰之補充制度
    。本諸法治國家保障人權之原理及刑法之保護作用，其法律規定之內容，應受比
    例原則之規範，使保安處分之宣告，與行為人所為行為之嚴重性、行為人所表現
    之危險性，及對於行為人未來行為之期待性相當。槍砲彈藥刀械管制條例第十九
    條第一項規定，不問對行為人有無預防矯治其社會危險性之必要，一律宣付強制
    工作三年，限制其中不具社會危險性之受處分人之身體、自由部分，其所採措施
    與所欲達成預防矯治之目的及所需程度，不合憲法第二十三條所定之比例原則。
    犯上開條例第十九條所定之罪，不問對行為人有無預防矯治其社會危險性之必要
    ，一律宣付強制工作三年之部分，與本解釋意旨不符，應自本解釋公布之日起不
    予適用。犯該條例第十九條第一項所列舉之罪，依個案情節符合比例原則部分，
    固應適用該條例宣告保安處分；至不符合部分而應宣告保安處分者，則仍由法院
    斟酌刑法第九十條第一項規定之要件，依職權為之，於此，自無刑法第二條第二
    項之適用，亦即仍有從新從輕原則之適用。」。根據大法官會議釋字第四七一號
    解釋之意旨，對於犯槍砲彈藥刀械管制條例第十九條第一項所列舉之罪者，是否
    宣告保安處分及適用何法條宣告保安處分，應依個案情節、犯罪人之危險性及保
    安處分之目的，具體決定之。查本案被告甲○○無習慣犯罪及持有槍械為犯罪工
    具之情形，有臺灣高等法院檢察署刑案紀錄簡覆表可憑，依其犯情及素行，應無
    必須以保安處分加以矯治之社會危險性，處以本案宣告之有期徒刑及罰金，應屬
    相當。本於上引釋解文之意旨，應認對被告甲○○無宣告強制工作之保安處分之
    必要，附予敘明。又扣案仿ＣＯＬＴ廠製半自動手槍製造之改造手槍乙支（含彈
    匣乙個）已換裝貫通金屬槍管，可發射子彈具殺傷力，為槍砲彈藥刀械管制條例
    第四條第一項第一款所定之違禁物，應依刑法第三十八條第一項第一款規定宣告
    沒收。另起訴事實所載扣案改造手槍工具乙批實為銼刀二把及標尺乙支，與被告
    甲○○本件所犯之罪無關，依法不得諭知沒收。
四、原審以被告甲○○犯行明確，依法論以未經許可持有可發射子彈改造手槍罪，並
    審酌被告甲○○犯罪動機、目的、情節、未經許可持有可發射子彈具殺傷力改造
    手槍對社會公共秩序所生危害及犯罪後之態度等一切情狀，判處被告甲○○有期
    徒刑壹年肆月，併科罰金新台幣壹拾萬元，罰金如易服勞役以銀元佰元即新台
    幣玖佰元折算壹日，扣案之改造手槍一支沒收，並無不當，量刑亦稱妥適，應予
    維持。被告甲○○上訴意旨，請求輕判，自無理由，應予駁回。
乙、乙○○無罪部分
一、公訴意旨略稱：被告乙○○於八十八年二月二十日，在台北縣三重市○○街某處
    ，未經許可而無故持有具殺傷力之肯特四五改造手槍一把，並於同日託被告甲○
    ○寄藏，被告甲○○即將上開手槍藏放於台北縣蘆洲市○○路一五四巷十六弄三
    十九號七樓住處。嗣於八十八年二月二十六日上午六時許，甲○○攜帶上開改造
    手槍至台北縣蘆洲市○○路一五四巷十六弄三十九號前，為警當場查獲，並扣得
    具殺傷力肯特改造手槍乙支。因認被告乙○○所為涉犯槍砲彈藥刀械管制條例第
    十一條第四項未經許可持有改造手槍之罪。
二、公訴人認被告乙○○犯有未經許可持有改造手槍之罪，係以被告甲○○於警偵訊
    指稱其持有之改造手槍為被告乙○○所交付，該改造手槍經送請內政部警政署刑
    事警察局鑑定，認係由仿ＣＯＬＴ廠半自動手槍製造之金屬玩具手槍更換已貫通
    之土造金屬槍管改造而成，機械性能良好，具殺傷力，有內政部警政署刑事警察
    局八十八年三月五日刑鑑字第一八七五二號鑑驗通知書在卷足憑為主要論據。
三、惟按：犯罪事實應依證據認定之，無證據不得推定其犯罪事實，不能證明被告犯
    罪者，應諭知其無罪之判決，刑事訴訟法第一百五十四條、第三百零一條第一項
    分別定有明文。訊據上訴人即被告乙○○堅決否認有右開持有改造手槍之犯行，
    辯稱：被告甲○○指證不實，甲○○持有之改造手槍非伊交付等語。
四、經查：原審為究明被告甲○○持有之改造手槍來源，質之證人即被告甲○○之友
    人黃密君，其證稱：（甲○○持有手槍遭查獲乙案是否知情？）知道。（甲○○
    持有槍械來源？）是他自己的。（何以知曉？）甲○○跟我比較熟，我去年戒治
    十二月二十九日回去後，時間好像是二月或三月時，才介紹甲○○跟乙○○認識
    ，在此之前就看過甲○○持有那支手槍，這支槍是四五手槍、銀白色等語（見原
    審卷第九十四、九十五頁）。又證人吳福隆於原審證稱：（甲○○是否持有槍械
    ？）不知道。（他因持有槍械被查獲，知情否？）我不知道。（對甲○○聲稱你
    知道其槍械來源，有何意見？）我什麼都不知道（見原審卷第九十七頁）。證人
    趙宏億亦於原審證稱：（甲○○因持有槍械遭警查扣，知否？）不知道（見原審
    卷第一一三頁）。而被告甲○○於原審八十八年十月二十五日審理時亦供稱：被
    查獲那支槍是我的，不是乙○○給我的。（為何於警偵訊及原審先前調查時供稱
    為乙○○交付？）因怕被警察打，而且乙○○以前跟我有過節，所以才說是他給
    我的。（槍枝來源？）八十六年三、四月時在三重天台廣場買的。（提示扣案手
    槍為黑色，有何意見？）那是我自己噴的，本來是黑色的沒錯，那是我自己將它
    噴成銀白色，再噴成黑色的等語（見原審卷第一一三頁）。且被告甲○○於本院
    亦供稱：警察叫我隨便講一個，而乙○○有欠我錢，因怕被警察打才亂講的，事
    後於原審已承認是我自己去天台廣場買的云云，（見本院八十九年二月二十一日
    訊問筆錄）。由上等情觀之，被告甲○○前所指稱本件扣案改造手槍為被告乙○
    ○所交付乙節，顯非事實，不足為據，而原審復查無其他積極證據足認被告乙○
    ○有公訴意旨所稱之持有改造手槍犯行，即不能證明被告乙○○犯罪。又被告甲
    ○○誣陷被告乙○○持有改造手槍，涉犯槍砲彈藥刀械管制條例第十七條第一項
    之罪，應依職權告發移請檢察官依法處理。原審為無罪判決之諭知，於法並無不
    合，公訴人上訴意旨，仍執前詞，指摘原判決此部份不當，自無理由，應予駁回
    。
據上論斷，應依刑事訴訟法第三百六十八條，判決如主文。
本案經檢察官陳維練到庭執行職務。
中     華     民     國    八十九   年       三       月      十四      日
                             臺灣高等法院刑事第一庭
      審判長法  官  李  相  助
                                       法  官  王  振  興
                                       法  官  蔡  光  治
右正本證明與原本無異。
如不服本判決應於收受送達後十日內向本院提出上訴書狀，其未敘述上訴之理由者並
得於提起上訴後十日內向本院補提理由書（均須按他造當事人之人數附繕本）。
                                       書記官  王  才  生
中     華     民     國    八十九   年       三       月      十七      日
附錄：本案論罪科刑法條全文
槍砲彈藥刀械管制條例第十一條（新）
未經許可，製造、販賣或運輸第四條第一款所稱其他可發射金屬或子彈具有殺傷力之
各式槍砲者，處五年以上有期徒刑，併科新臺幣一千萬元以下罰金。
未經許可，轉讓、出租或出借前項所列槍砲者，處三年以上十年以下有期徒刑，併科
新臺幣七百萬元以下罰金。
意圖供自己或他人犯罪之用，而犯前二項之罪者，處無期徒刑或七年以上有期徒刑，
併科新臺幣一千萬元以下罰金。
未經許可，持有、寄藏或意圖販賣而陳列第一項所列槍砲者，處一年以上七年以下有
期徒刑，併科新臺幣七百萬元以下罰金。
第一項至第三項之未遂犯罰之。


司法院資訊處製作；財團法人民間司法改革基金會備份。
